【裁判字號】    96,交易,93
【裁判日期】    970219
【裁判案由】    過失傷害
【裁判全文】
臺灣基隆地方法院刑事判決              96年度交易字第93號
公  訴  人  臺灣基隆地方法院檢察署檢察官
被      告  丁○○
            丙○○
上列被告等因過失傷害案件，經檢察官提起公訴（96年度偵字第
2808、3207號），本院判決如下︰
    主  文
丁○○因過失傷害人，處有期徒刑參月，如易科罰金，以新臺幣
壹仟元折算壹日，減為有期徒刑壹月又拾伍日，如易科罰金，以
新臺幣壹仟元折算壹日。
丙○○因過失傷害人，處有期徒刑貳月，如易科罰金，以新臺幣
壹仟元折算壹日，減為有期徒刑壹月，如易科罰金，以新臺幣壹
仟元折算壹日。
    事  實
一、丁○○於民國96年1月4日18時40分許，駕駛車牌號碼SH7─
    198 號機車，由台東縣台東市○○路由西往東方向行駛，行
    經該路257巷口嗣騎乘至該路255號歡喜便利超商前，因見前
    方停有車輛而佔用車道，其欲繞過前車，本應注意起駛前應
    顯示方向燈，注意前後左右有無車輛，並讓行進中之車輛優
    先通行，竟疏未注意左方來車之安全距離，並讓直行車先行
    ，且當時天後晴、夜間有照明設備、路面鋪設柏油、乾燥、
    無缺陷，道路無障礙物、視距良好，又無不能注意之情事，
    竟疏未注意，適丙○○駕駛車牌號碼M7Y─026號重型機車沿
    臺東市○○路由西往東方向行駛，途經該路 257巷無號誌交
    岔路口時，因未在路口處減速慢行，且疏未注意前方狀況，
    而依當時情形，亦無不能注意之情事，突見丁○○之機車起
    步後正欲駛入快車道，丙○○雖向右閃避仍閃躲不及，致其
    機車左側車身撞及丁○○所駕駛之機車左側，丁○○人車倒
    地後，受有左腳第2、3、4、5腳掌掌骨骨折合併掌指關節創
    傷性關節炎及疤痕粘連左跟骨骨折併左踝關節攣縮之傷害。
    而丙○○則受有左肘挫傷（3x4公分）、左膝挫傷（1x2公分
    ）、左腕瘀傷（3X3公分）及左頭部血腫（6X5公分）之傷害
    。嗣經警到場處理，丙○○在現場於警員尚不知悉何人肇事
    前，向警員自首坦承肇事，而丁○○則在醫院，於警員尚不
    知悉何人肇事前，向警員自首坦承肇事。
二、案經丙○○、丁○○訴由臺灣基隆地方法院檢察署檢察官偵
    查起訴。
    理  由
壹、程序事項（關於證據能力）：
    查被告 2人對於本院所引用下列各項證據之證據能力均無意
    見，並同意作為證據，本院審酌所引用之下列證據作成時之
    情況，認為並無不適當之情事，合於刑事訴訟法第159條之5
    之規定，均得作為證據，合先敘明。
貳、實體事項：
一、訊據被告丙○○對於上開事實，業於審理中坦承不諱，然訊
    據被告丁○○固坦承於上開時間、地點與被告丙○○發生車
    禍，然矢口否認上開犯行，辯稱：伊當時由更生路由西往東
    方向行駛，因更生路歡喜便利超商號前有雙併排停車，伊為
    了要繞過停在該處之車子，還沒有騎到快車道，是停在慢車
    道，且尚未起步時，就被丙○○的機車撞了，伊是在慢車道
    靜止不動而被撞，所以沒有過失云云。
二、經查，證人即台東縣警察局台東分局警員甲○○於本院中具
    結證稱：本件車禍是伊到現場處理，伊接到分局勤務中心通
    知，10分鐘後到現場，看到現場有兩台機車，其中丙○○的
    機車已經移動，丁○○的銀色機車還倒在雙黃線旁邊，當時
    丁○○已經送醫院，伊依據現場狀況來繪製現場圖，發現西
    向東的路面上有血跡及丁○○買麵的東西。伊有看地面，但
    沒有發現明顯的刮地痕，丁○○、丙○○的機車均是左側車
    身受損，丙○○的車頭及右側沒有任何撞擊痕跡。伊有問丙○○車禍如何發生，她答稱她從更生路往西向東方向行駛，
    行經肇事地點，看到丁○○的機車，她往右邊閃，但已經來
    不及。案發當天伊有去醫院，丁○○還不太能陳述，事隔一
    週伊去醫院是做談話紀錄，內容大概就如談話紀錄表上所寫
    的。伊均依照丁○○自己所講的紀錄，她當時確實說她剛起
    步已經發動，然後就被撞，她當時是說因為她前方有車，車
    子擋在她前面，她為了要往前行駛，所以繞過車子的左側，
    後來就發生撞擊。（法官問：為何丙○○的機車不是右側撞
    到丁○○的左側？）因為丙○○說她有往右閃等語（見審理
    筆錄第3至5頁、第 7頁）。次查，依據證人甲○○在車禍現
    場所拍攝之照片所示，明顯足見被告丁○○之機車倒地位置
    係在快車道上，又兩車之撞擊位置均在左側車身，此有現場
    照片、被告 2人之機車照片數幀在卷可按（見96年度偵字第
    2808號卷第69至75頁）。又依據證人甲○○所繪製之道路交
    通事故現場圖所載，本件肇事路段即更正路西往東方向之慢
    車道寬為3.4公尺，機車優先道寬1.8公尺，快車道寬3.4 公
    尺，丁○○因車禍時所遺留在地面之血跡係在快車道上，該
    血跡距離雙黃線為1.6 公尺，丁○○之機車車頭朝向更生路
    255號之歡喜便利商店，該機車車頭距離雙黃線1.7公尺，其
    機車後輪距離雙黃線僅0.3 公尺，且慢車道、機車優先道、
    快車道上並無刮地痕，此有道路交通事故現場圖在卷可按（
    見上開偵查卷第64頁），故若被告丁○○於本院中辯稱其係
    停在慢車道上被撞屬實，則其機車倒地位置豈會靠近雙黃線
    而地面上卻無任何刮地痕？實認被告丁○○上開所辯不足採
    信，其於警詢中陳稱剛要起步時被撞等語（見同上偵查卷第
    67頁），應較為可採。故本件車禍之發生應係被告丁○○為
    繞過前車騎駛正進入快車道內，未注意後方由被告丙○○所
    駕之來車，且被告丙○○亦疏未注意減速慢行及車前狀況，
    而兩車發生車禍。至於被告丙○○雖於本院中陳稱：被告丁○○係為橫跨更生路西向東之車道至對向之商店購買彩券，
    伊始撞及被告丁○○，丁○○在急診室中有向警員承認係要
    橫跨馬路乙節，然證人甲○○於本院作證時卻證稱：伊忘記
    在急診室時，丁○○有無向伊提到要去對面買彩券，伊對此
    事沒有印象等語，因此部分並無積極證據證明被告丁○○驟
    然由慢車道駛入快車道之動機，係為了橫跨馬路至對向車道
    ，故本院就此節並未採認被告即證人丙○○之證述。然本件
    依據被告丁○○供稱：伊當時要繞過前方之車輛等語，及證
    人甲○○前述所證、丁○○機車倒地位置等加以綜合判斷，
    足認被告丁○○肇事前之動向係由慢車道穿越機車優先道車
    道欲駛入快車道，故其機車車身並非與道路平行之直行狀態
    ，而係與道路呈現幾乎垂直之狀態，故本件雖未採取被告即
    證人丙○○之證述，仍無解於被告丁○○過失之認定，併此
    說明。
三、按「起駛前應顯示方向燈，注意前後左右有無障礙或車輛行
    人，並應讓行進中之車輛行人優先通行」道路交通安全規則
    第89條第1項第6款定有明文，又按「行經無號誌之交岔路口
    應減速慢行，作隨時停車之準備」、「汽車行駛時，駕駛人
    應注意車前狀況，並隨時採取必要之安全措施」道路交通安
    全規則第93條第1項第2款、第94條第3項各著有規定。被告2
    人均有適當之駕駛執照，於上開時間、地點，騎乘機車沿台
    東市○○路由西往東方向行駛，被告丁○○、丙○○本應注
    意前揭道路交通安全規則之規定，且依當時為天候晴，夜間
    有照明設備、光線充足，為鋪設柏油之道路，路面乾燥、無
    缺陷、無障礙物，且視距良好，此有道路交通事故調查報告
    表(一)(二)在卷可稽（見同上偵查卷第65、66頁），被告 2人並
    無不能注意之情況，竟均疏未注意，被告丁○○由路邊起駛
    穿越車道時，疏未注意左側來車動態，且未讓行進中車輛先
    行，而被告丙○○行經無號誌交岔路口，未減速慢行，且未
    注意車前狀況，導致兩車發生車禍，並造成丙○○、丁○○
    各受有事實欄所載之傷勢，此亦有診斷證明書數張附卷可證
    ，被告 2人均各有過失甚明，本件經送臺灣省花東區車輛行
    車事故鑑定委員會及臺灣省車輛行車事故覆議鑑定委員會鑑
    定，並上開行車事故鑑定委員會及覆議鑑定委員會同此認定
    ，此有臺灣省花東區車輛行車事故鑑定委員會鑑定意見書、
    臺灣省車輛行車事故覆議鑑定委員會函附卷足佐（詳見同上
    偵查卷第79至8頁、本院卷第30頁），且被告2人之過失行為
    與其等之受傷害間，亦具有相當因果關係，至為灼然。綜上
    所述，被告丁○○所辯無非推諉卸責之詞，不足採信，被告
    丙○○自白犯行，並有上開證據足證，本件事證明確，被告
    2人之犯行堪予認定，均應依法論科。
四、論罪科刑：
  (一)核被告丁○○、丙○○所為，均係犯刑法第284條第1項前段
    之過失傷害罪。又被告 2人於車禍發生後，在犯罪未經有偵
    查權限之機關或公務員發覺前，主動向據報前來處理之員警
    表明係肇事者，並接受裁判，此據證人甲○○在庭證述明確
    ，並有台東縣警察局台東分局函覆之自首情形紀錄表 2紙附
    卷可查（見本院卷第25頁），被告 2人均合於自首要件，爰
    依刑法第62條前段減輕其刑。
  (二)爰審酌被告丁○○駕車起駛出時，未注意停讓，由同向後方
    直行之被告丙○○騎乘之機車先行，過失程度較大，而被告
    丙○○則行經無號誌交岔路口，未注意減速慢行及車前狀況
    ，過失程度較輕，兼衡被告丁○○、丙○○之傷勢程度，暨
    被告丙○○犯罪後於本院審理中已坦承犯行態度良好，然被
    告丁○○犯後矢口否認犯行，態度不佳等一切情狀，各量處
    如主文所示之刑，併均諭知易科罰金之折算標準。
五、又被告2人行為後，立法院業於96年6月15日三讀通過中華民
    國96年罪犯減刑條例，並經總統公布，自96年 7月16日起施
    行，被告2人所犯上開之罪合於該條例規定，爰依該條例第2
    條第1項第3款規定，減輕其宣告刑二分之一，併諭知易科罰
    金之折算標準。
據上論斷，應依刑事訴訟法第284 條之1 、第299 條第1 項前段
，刑法第284條第1項前段、第62條前段、第41條第1項前段，刑
法施行法第1條之1，中華民國96年罪犯減刑條例第2條第1項第3
款、第7條、第9條，判決如主文。
本案經檢察官乙○○到庭執行職務。
中    華    民    國    97    年    2    月    19     日
                  交通法庭法    官  鄭培麗
以上正本證明與原本無異。
對於本件判決如有不服，應於收受送達後10日內，向本院提出上
訴書狀，敘述上訴理由，上訴於臺灣高等法院，並按他造當事人
之人數附具繕本。「切勿逕送上級法院」
中    華    民    國    97    年    2    月    19     日
                          書 記 官  潘端典
附錄論罪法條：
刑法第284條第1項
（過失傷害罪）
因過失傷害人者，處 6 月以下有期徒刑、拘役或 5 百元以下罰
金，致重傷者，處1 年以下有期徒刑、拘役或5 百元以下罰金。


司法院資訊處製作；財團法人民間司法改革基金會備份。
